臺灣新北地方法院刑事判決
111年度訴字第38號
公  訴  人  臺灣新北地方檢察署檢察官
被      告  蔡亦宸


指定辯護人  本院公設辯護人姚孟岑
上列被告因違反毒品危害防制條例案件，經檢察官提起公訴（11
0年度偵字第26684號），本院判決如下：
    主    文
蔡亦宸共同販賣第三級毒品未遂，處有期徒刑壹年拾月，緩刑伍
年，緩刑期間付保護管束，並應向檢察官指定之政府機關、政府
機構、行政法人、社區或其他符合公益目的之機構或團體，提供
貳佰肆拾小時之義務勞務。
扣案APPLE廠牌粉紅色無門號、鐵灰色門號○○○○○○○○○○號行動電
話共貳支（含SIM卡壹張）、含第三級毒品4-甲基甲基卡西酮成
分之咖啡包拾包（驗後總毛重參拾陸點陸肆公克）均沒收。
    事    實
一、蔡亦宸明知4-甲基甲基卡西酮係毒品，具成癮性、濫用性及
    社會危害性，依法不得販賣，詎為獲得每次交易新臺幣（下
    同）1、2百元之報酬，乃與真實名籍不詳、抖音帳號為「黃
    星程」之成年男子，基於意圖營利之販賣第三級毒品犯意聯
    絡，由「黃星程」於民國110年7月14日2時21分許，在WeCha
    t帳號「O.M.G餐點（24H營業中）」個人訊息中，張貼內容
    為「活動期間滿10送一（飲料貼圖）（笑臉貼圖）  穿衣服
    梅小姐  優質奶妹上線中  飆車族已上線嘍（汽車貼圖）」
    之販賣毒品訊息，供不特定人觀覽，欲伺機販售上開第三級
    毒品以牟利。適有新北市政府警察局新莊分局員警於同日執
    行網路巡邏勤務時發現上開訊息，即佯裝買家以「蘋果」之
    暱稱於WeChat與「黃星程」聯繫討論買賣細節，而達成在新
    北市○○區○○○路000號前，以4000元價格交易含有上開毒品成
    分、鬥牛犬包裝咖啡包10包之合意；嗣蔡亦宸即於同日20時
    51分許，攜帶裝於信封之毒品咖啡包10包至前開約定處所，
    並以APPLE廠牌鐵灰色門號0000000000號行動電話（含SIM卡
    1張）支援同廠牌粉紅色無門號行動電話連網後，撥打WeCha
    t電話與佯裝買家之員警聯絡；經彼此依序確認身分、交易
    金額、毒品咖啡包後，員警即表明身份而將蔡亦宸逮捕乃未
    遂，並扣得前揭行動電話2支（含SIM卡1張）、毒品咖啡包1
    0包（驗前總毛重36.9公克，驗後總毛重36.64公克）。　　
二、案經新北市政府警察局新莊分局報請臺灣新北地方檢察署檢
    察官偵查起訴。
    理    由
一、按被告以外之人於審判外之陳述，雖不符前4條之規定，而
    經當事人於審判程序同意作為證據，法院審酌該言詞陳述或
    書面陳述作成時之情況，認為適當者，亦得為證據，刑事訴
    訟法第159條之5定有明文；其立法理由在於傳聞證據未經當
    事人之反對詰問予以核實，乃排斥其證據能力。惟當事人如
    放棄對原供述人之反對詰問權，於審判程序表示同意該等傳
    聞證據可作為證據，此時，法院除認該傳聞證據欠缺適當性
    外，自可承認其證據能力。經查，關於本案所引屬於審判外
    陳述之傳聞證據，檢察官、被告蔡亦宸及其辯護人於審判程
    序均同意作為證據，且經本院審酌該證據作成情況無不適當
    之情形，是依上開規定，認皆得作為本案證據。
二、前揭事實：
  ⒈業據被告坦承不諱，核與不知情之林配洲於警詢、偵訊證稱
    確有於案發時地搭載被告到場，及被告到達後有單獨下車，
    嗣為警逮捕等情均相符（見偵卷第37至43、115、117頁），
　　並有台灣尖端先進生技醫藥股份有限公司110年9月16日毒品
    證物鑑定分析報告、新北市政府警察局新莊分局搜索扣押筆
    錄、扣押物品目錄表、光華所110年7月14日職務報告書、內
    容如下之網路巡查對話、通話譯文各1份、扣案手機照片2張
    、現場、咖啡包照片各3張、Wechat訊息、對話、帳號資訊
    之手機翻拍照片5張在卷可憑（見偵卷第45、47至51、65、6
    7、69至74、147、149、153頁），及行動電話2支（含SIM卡
    1張）、毒品咖啡包10包扣案可證。
  ⒉網路巡查對話、通話譯文內容：
  ①110年7月14日19時40分：
　  員警：現在有送嗎
  ②110年7月14日19時55分許員警撥號之語音通話（共1分32秒）
    ：
　  「黃星程」：你要幾個
　  員      警：ㄟ 你怎麼算
　  「黃星程」：1：4
　  員      警：1：4
　  「黃星程」：看你地區再算要加多少
　  員      警：那新莊這邊可以嗎
　  「黃星程」：要幾個
　  員      警：10
　  「黃星程」：10
　  員      警：可以嗎
　  「黃星程」：你要什麼口味
　  員      警：現在有什麼可以選
　  「黃星程」：有保時捷的 綠色西瓜跟狗頭
　  員      警：你說第二個是什麼
　  「黃星程」：狗頭
　  員      警：那就這個好了試看看
　  「黃星程」：狗頭 10個
　  員      警：可以嗎
　  「黃星程」：好 我看弟弟什麼時候回來然後出發跟你講                    弟弟現在人在泰山
　  員      警：是喔 那很近ㄟ
　  「黃星程」：他從泰山回來 抓一個小時內過去
　  員      警：好 那你出發再跟我說
　  「黃星程」：我看弟弟回來再跟你講 看你比較
　  員      警：好掰掰
  ③110年7月14日20時7分許：
　  「黃星程」：姊 方便給個地址嗎
　  員      警：新莊民安西路390
　  員      警：多久到
  ④110年7月14日20時13分許：
　 「黃星程」：稍等弟弟一下
　  員     警：（貼圖）
　 「黃星程」：等等弟弟回來
　 「黃星程」：我跟您報時間
　  員     警：（ok貼圖）
  ⑤110年7月14日20時30分許：
　 「黃星程」：30分鐘左右
　  員     警：（貼圖）
  ⑥110年7月14日20時51分許：
　  被告：（撥打電話與員警通話23秒）
　  被告：（取消通話）
　  被告語音留言（共3秒）：白色現代休旅車
　  員警：好的 我下樓
　  員警：（撥打電話與被告通話11秒） 
  ⒊前揭扣案鬥牛犬包裝之毒品咖啡包10包，經送台灣尖端先進
    生技醫藥股份有限公司鑑定結果，均含有第三級毒品4-甲基
    甲基卡西酮成分，驗前總毛重36.9公克，取樣0.26公克供鑑
    定，驗後總毛重36.64公克，有前述該公司110年9月16日毒
    品證物鑑定分析報告1份可憑（見偵卷147頁）；是扣案被告
    欲交易之毒品咖啡包10包，均含第三級毒品成分，核屬無疑
    。
  ⒋按毒品之價格不低，取得不易，苟無利可圖，應無甘冒被查
    緝法辦重刑之危險，無端親至交易處所，或於自身住處附近
    交易毒品，抑或購入大量毒品貯藏之理，而平添為警查獲之
    可能；是以有償販賣毒品者，除非另有反證，證明其出於非
    營利之意思而為，概皆可認其係出於營利之意而為（最高法
    院87年度台上字第3164號判決意旨參照）。查共犯「黃星程
    」對於毒品交易為政府嚴格取締之犯罪，法律並定有重刑處
    罰，當知之甚稔，猶耗費時間精力，於WeChat張貼販賣毒品
    訊息，復與陌生之買家反覆談論交易細節，之後再由被告前
    往交付毒品，並於交易完成後將給付被告1、2百元之酬勞（
    業經被告供述在卷，見本院卷第52頁）；則以常情研判，若
    該筆交易無利可圖，縱屬至愚之人，亦無甘冒遭取締販毒後
    移送法辦判處重刑之高度風險，而平白交易第三級毒品，再
    交付被告報酬之理；而被告亦自承交易完成可獲得1、2百元
    報酬等情，核如前述，以上堪認被告本案販賣毒品之行為，
    係出於營利意圖而為，核屬無疑。綜上，足見被告之自白係
    與事實相符，可信為真；從而，本案事證明確，被告販賣第
    三級毒品未遂之犯行，堪予認定。
三、按4-甲基甲基卡西酮係毒品危害防制條例第2條第2項第3款
    所稱之第三級毒品，不得販賣；次按犯罪之著手，係指行為
    人為實現犯意而開始實行犯罪構成要件之行為而言。販賣毒
    品罪之販賣者就買賣毒品之重要內容向對方有所表示時，即
    可認為已經著手販賣毒品之實行（最高法院101年度台上字
    第3735號判決意旨參照）；又犯罪行為人主觀上原即有犯罪
    之意思，但因毒品購買者為辦案佯稱購買，而將販賣者誘出
    以求人贓俱獲，因其無實際買受之真意，且在警察監視之下
    伺機逮捕，事實上亦不能真正完成買賣，則該次行為，僅能
    論以販賣未遂（最高法院100年度台上字第4498號、102年度
    台上字第988號判決意旨參照）。查共犯「黃星程」在與佯
    裝買家員警商議本案毒品交易細節前，已在WeChat張貼販賣
    毒品訊息，業如前述，堪認早有販賣第三級毒品之意。
四、是核被告與共犯「黃星程」已著手於販賣，然因買家無實際
    買受真意故不遂之所為，係犯毒品危害防制條例第4條第6項
    、第3項之販賣第三級毒品未遂罪；被告與真實名籍不詳、
    抖音帳號為「黃星程」之成年男子就上揭犯行，有犯意聯絡
    及行為分擔，為共同正犯。
五、被告於客觀上已著手於販賣毒品之實行，惟因員警欠缺購買
    真意而未能完成，為未遂犯，爰依刑法第25條第2項規定，
    按既遂犯之刑減輕之。次按犯第4條至第8條之罪於偵查及歷
    次審判中均自白者，減輕其刑，毒品危害防制條例第17條第
    2項定有明文；查被告於偵查、審理中均坦承有本案全部犯
    行，符合在偵查及歷次審判中均自白之減刑要件，應依上開
    規定減輕其刑，並就上述2項減輕事由依法遞減之。再按刑
    法第59條之酌量減輕其刑，必須犯罪另有其特殊之原因與環
    境等，在客觀上足以引起一般同情，認為即予宣告法定最低
    刑期，猶嫌過重者，始有其適用（最高法院69年度台上字第
    291號判決意旨參照）；查被告已有上述減刑條件之適用，
    則本案之罪法定刑經前開減輕後，並無猶嫌過重之情，自無
    刑法第59條之適用，併予敘明。
六、爰審酌被告正值青壯，不思努力進取，知悉毒品對人體之危
    害性，竟與共犯「黃星程」一同出售含第三級毒品4-甲基甲
    基卡西酮之毒品咖啡包10包，殘害國民身心健康，助長社會
    濫用毒品風氣；惟念其坦承犯行，態度良好，又販賣之毒品
    未流入施用者手中，而未造成實害，另被告行為時甫年滿18
    歲，本案實屬年輕識淺下所為，及考量被告之素行、職業、
    智識程度、生活情形、犯罪之動機、目的、手段、毒品數量
    、買賣價金、預計獲利、與共犯間之分工等一切情狀，量處
    如主文所示之刑，以資懲儆。
七、然被告前未曾因故意犯罪而受有期徒刑以上刑之宣告，有臺
    灣高等法院被告前案紀錄表1份在卷可憑，又尚未年滿20歲
    ，顯見係思慮未周下所為，且坦承犯行，足見其悔意，因而
    信其經此偵審程序，應知所警惕，諒無再犯之虞，是本院認
    對被告所處之刑以暫不執行為當，爰依刑法第74條第1項第1
    款之規定予以宣告緩刑5年；另斟酌其犯罪之原因、動機，
    及為期能藉由服務社會導正偏差之行為與觀念，爰依刑法第
    74條第2項第5款之規定，命其於緩刑期間內，向檢察官指定
    之政府機關、政府機構、行政法人、社區或其他符合公益目
    的之機構或團體提供240小時之義務勞務，並依刑法第93條
    第1項第2款規定付保護管束，冀能改過自新，兼維法治。倘
    被告未遵循本院所諭知如主文所示之緩刑期間負擔，且情節
    重大者，檢察官得依刑事訴訟法第476條、刑法第75條之1第
    1項第4款規定，聲請撤銷前開緩刑之宣告，併此指明。　　
八、查獲鬥牛犬包裝之毒品咖啡包10包，均含有第三級毒品4-甲
    基甲基卡西酮成分（驗前總毛重36.9公克，取樣0.26公克供
    鑑定，驗後總毛重36.64公克），業如前述，均係被告因本
    案販賣未遂而非法持有之物，核如前述，應依刑法第38條第
    1項規定宣告沒收；又鑑驗耗損部分，既已滅失，爰不另予
    宣告沒收；至於扣案裝盛上述毒品咖啡包之外包裝袋，顯然
    留有毒品粉末、殘渣，難以析離，且無析離之實益與必要，
    當整體視之為毒品，併予宣告沒收之。而扣案之APPLE廠牌
    粉紅色無門號、鐵灰色門號0000000000號行動電話共2支（
    含SIM卡1張），係被告持犯本案，即持其一分享網路，使另
    一行動電話得連網與佯裝購毒者之員警聯絡以交付毒品收取
    價金所用之物，業經被告供述明確（見本院卷第52、72頁）
    ，並有前述相關對話譯文、行動電話翻拍照片可按，爰依毒
    品危害防制條例第19條第1項規定沒收之。
據上論斷，應依刑事訴訟法第299第1項前段，判決如主文。
本案經檢察官吳文正偵查起訴，由檢察官許慈儀到庭執行公訴。
中　　華　　民　　國　　111 　年　　4 　　月　　27　　日
                  刑事第二庭　審判長法　官　許必奇

                                    法　官　劉芳菁

                                    法　官　洪珮婷
上列正本證明與原本無異。
如不服本判決，應於判決送達後20日內敘明上訴理由，向本院提
出上訴狀 (應附繕本) ，上訴於臺灣高等法院。其未敘述上訴理
由者，應於上訴期間屆滿後20日內向本院補提理由書「切勿逕送
上級法院」。
                                    書記官  廖宮仕
中　　華　　民　　國　　111 　年　　4 　　月　　29　　日
附錄論罪科刑法條全文：
毒品危害防制條例第4條第3項、第6項
製造、運輸、販賣第三級毒品者，處7年以上有期徒刑，得併科
新臺幣1千萬元以下罰金。
前五項之未遂犯罰之。